【裁判字號】    98,刑智上易,1
【裁判日期】    980326
【裁判案由】    違反商標法
【裁判全文】
智慧財產法院刑事判決
                                   98年度刑智上易字第1號
上  訴  人  臺灣苗栗地方法院檢察署檢察官
被      告  甲○○
上列上訴人因被告違反商標法案件，不服臺灣苗栗地方法院97年
度易字第524 號，中華民國97年11月21日第一審判決（起訴案號
：臺灣苗栗地方法院檢察署96年度偵字第3008號），提起上訴，
本院判決如下：
    主  文
上訴駁回。
    理  由
一、本案經本院審理結果，認第一審判決為被告甲○○無罪之諭
    知，核無不當，應予維持，並引用第一審判決書記載之證據
    及理由（如附件）。
二、公訴人上訴意旨略以：
  (一)按觀察及判斷是否為真品或仿冒品，其簡易快速之辨識方法
    ，應係以其價格是否相當、合理為據，概以真品與仿冒品之
    價差經常在3 、4 倍以上，仿冒品往往較為低廉，此為眾所
    皆知之事實。被告自承扣案之綠色背包其上吊牌之價格為新
    臺幣（下同）210 元，然據證人乙○○證稱同型之背包一般
    是800 至1500元左右，依上開說明，足見該綠色背包確為仿
    冒品，堪以認定。乃原審未經查證，逕以「價格亦無差異」
    為認定被告無上開物品係仿冒品認識之主要根據，顯有依法
    應於審判期日調查之證據而未予調查及判決不載理由之違法
    。
  (二)又查該扣案之綠色背包確因內袋拉鏈拉片上商標和袋蓋上商
    標不同，且1 件商品不能有2 種或以上商標並存，與規格不
    符，而被認定為仿冒品之佐證，業經證人辛○○、戊○○證
    述在卷，並有鑑定報告書附卷可證。乃被告竟當庭提出外套
    1 件，並稱可以證明1 件商品上是有可能有2 個商標並存等
    語，原審亦未查證，顯有依法應於審判期日調查之證據而未
    予調查之違法。
  (三)被告辯稱該扣案之綠色背包係向經銷商丙○○切貨所購得，
    然丙○○是否確係阿迪達斯公司之經銷商，已有可疑，且丙○○到庭亦證稱：「不能確定該扣案之綠色背包，係伊賣給
    被告之物品。」，乃原審竟認定被告自始相信該背包為真品
    ，乃情理所當然，而為判決無罪之主要理由，顯有依法應於
    審判期日調查之證據而未予調查及判決所載理由矛盾之違法
    。
  (四)縱令被告確係向丙○○切貨，然被告自承係從事行動百貨在
    賣場販賣上開商品，有10幾年銷售經驗，且衡諸常情，被告
    頂下他人整批庫存之商品，又是向合法經銷商頂讓所得，則
    斷無夾雜仿冒品之可能，足見扣案之綠色背包應係被告另有
    來源，且依其標價，被告憑其銷售經驗，當有明知該商品為
    仿冒品之主觀犯意甚明。
三、本院認：
  (一)按依商標法第82條「明知為前條商品而販賣、意圖販賣而陳
    列、輸出或輸入者，處1 年以下有期徒刑、拘役或科或併科
    新臺幣5萬元以下罰金。」之規定，係以行為人「明知」該
    商品為仿冒商品為其主觀構成要件；又主觀犯意存在於行為
    人本身，除非行為人自白此一主觀犯意，否則於訴訟上欲認
    定行為人之主觀犯意，類皆係以情況證據為之認定。而被告
    甲○○堅詞否認有何違反商標法犯行，辯稱：伊係向阿迪達
    斯公司之經銷商丙○○頂下整批庫存之adidas商品來販賣，
    無從知悉其中是否有仿冒品等語。經查，被告甲○○遭查獲
    時，現場尚擺放有大量adidas商標之商品，而被認係仿冒商
    標商品之系爭綠色背包與查獲後經鑑定為真品之2 雙襪子及
    1 個藍色背包係與其他同類物品一同擺放販賣，標價與類似
    商品無明顯不同之處，且未明顯區隔真品與仿冒商品，查扣
    之物品係告訴代理人於現場一一找出而查扣等情，有警員之
    職務報告在卷可參（見偵卷第83頁）。佐以證人戊○○擔任
    阿迪達斯公司之業務已有6 年之久，其對於該公司產品之真
    偽當有一定之鑑識能力與經驗，於偵查中檢察官請其判斷上
    開2 雙襪子及2 個背包之真偽時，證稱：上開物品均為真品
    ，2 個背包都是由香港進口的，「上面有早期的吊牌及產品
    標示布條」，襪子2 雙係阿迪達斯公司出貨的，伊回去有查
    公司電腦資料，確有出貨單（見偵卷第131 頁）。另前為阿
    迪達斯公司經銷商之證人丁○○於偵查中亦證稱：伊不知道
    進貨還要看國際條碼，「伊只有對型號和價錢」（見偵卷第
    141 頁）。再者，前為阿迪達斯公司經銷商之證人丙○○亦
    於原院結證稱：伊會認為扣案之綠色背包係真品，「因其有
    明顯之商標，且有吊牌」；伊向阿迪達斯公司購買背包時，
    並不會檢查背包內之拉鍊上商標是否與背包外之商標相符（
    見原院卷第144 頁）。足徵即使是阿迪達斯公司之業務或經
    銷商，亦僅以簡易快速之辨識方法判斷是否為真品。而被告
    甲○○係以向阿迪達斯公司及其他品牌公司之經銷商切貨（
    即以較低價格購買過期品之意），從事行動百貨在賣場販賣
    上開商品之業者，當更無鑑識上開商品真偽之能力與經驗。
    是以扣案綠色背包經阿迪達斯公司鑑定為仿冒商標商品，亦
    不足以認定被告甲○○有明知其所販售之各類商品中，存有
    仿冒商品而仍故意出售獲利之主觀犯意。
  (二)至被告甲○○就扣案綠色背包之貨源，先是供稱向經銷商尚
    品運動用品社之丁○○所買，惟丁○○到庭後證稱該綠色背
    包不是他賣出後，被告甲○○再稱是己○○，後又說不是己○○，是丙○○，最後在原審到庭具結作證的人是丙○○，
    雖前後不一，然本件查獲被告甲○○販賣之仿冒商標商品綠
    色背包僅1 個，被告從事大量切貨商品之販售，且販入之時
    間已經數年，自難期記憶每一商品之來源無誤。因此尚難據
    此即認定被告甲○○主觀上具有明知為仿冒商品而仍故意販
    賣之行為。
四、綜上，本院認被告並無意圖販賣而陳列仿冒商標之商品之認
    識，且檢察官亦無從證明被告有違反商標法之故意，則被告
    是否犯有檢察官所指之犯行，本院即有合理之懷疑存在，且
    檢察官之上訴理由均難以認定被告有意圖販賣而陳列仿冒商
    標商品之犯行，此外復查無其他積極之事證，足以證明被告
    犯罪。從而原審為被告無罪之判決，並無不合，即應予維持
    。本件上訴並無理由，應予駁回。
據上論斷，應依刑事訴訟法第368 條、第373 條，判決如主文。
本案經檢察官黃惠敏到庭執行職務。
中    華    民    國    98    年    3     月    26    日
                  智慧財產法院第二庭
                              審判長法  官  陳國成
                                    法  官  陳忠行
                                    法  官  曾啟謀
以上正本證明與原本無異。
不得上訴。
中    華    民    國    98    年    3     月    26    日
                                    書記官  王月伶
附件：
臺灣苗栗地方法院刑事判決               97年度易字第524號
公  訴  人  臺灣苗栗地方法院檢察署檢察官
被      告  甲○○  女  47歲（民國○○年○月○○日生）
                    身分證統一編號：Ｚ000000000號
                    住臺北市大同區○○○路○ 段73巷29號3
                      樓
上列被告因違反商標法案件，經檢察官提起公訴（96年度偵字第
3008號），本院判決如下：
    主  文
甲○○無罪。
    理  由
一、公訴意旨略以：被告甲○○明知「adidas」商標圖樣，係德
    商亞得脫士‧沙洛蒙股份公司向經濟部智慧財產局申請註冊
    ，取得商標專用權之商標圖樣，指定使用於襪子、書包、運
    動袋等商品之商標專用權，而上開商標專用權現尚在專用期
    間內，非經商標權人之同意或授權不得使用。詎其竟於不詳
    時、地，向真實姓名、年籍均不詳之「江先生」，購買未得
    上揭商標權人授權或同意，於同一商品上使用相同註冊商標
    之印有上開「adidas」商標圖樣之綠色背包1 個，並基於意
    圖販賣仿冒商標商品之犯意，於民國96年5 月19日僱用不知
    情之庚○○，在苗栗縣竹南鎮佳興里活動中心內，以新臺幣
    210 元之價格，陳列上開仿冒商標商品欲販賣予不特定人。
    嗣於同日21時許，經警據報到場查獲正於該處陳列上開仿冒
    商品之庚○○，並當場扣得仿冒「adidas」商標圖樣之綠色
    背包1 個，因認被告涉犯商標法第82條意圖販賣而陳列仿冒
    商標商品罪嫌云云。
二、按犯罪事實應依證據認定之，無證據不得認定犯罪事實；又
    不能證明被告犯罪或其行為不罰者，應諭知無罪之判決，刑
    事訴訟法第154 條第2 項、第301 條第1 項分別定有明文。
    次按事實之認定，應憑證據，所謂證據，須適於為被告犯罪
    事實之證明者，始得採為斷罪資料，如未能發現相當證據，
    或證據不足以證明，自不能以推測或擬制之方法以為裁判基
    礎；又認定不利於被告之事實，須依積極證據，苟積極證據
    不足為不利於被告事實之認定時，即應為有利於被告之認定
    ，更不必有何有利之證據，最高法院53年台上字第2750號、
    30年上字第816 號、40年台上字第86號分別著有判例可資參
    照。
三、公訴人認被告涉犯商標法第82條意圖販賣而陳列仿冒商標商
    品罪嫌，係以被告甲○○於警詢、偵查中之供述、證人庚○○於警詢、偵查中之證述、告訴代理人乙○○於警詢、偵查
    中之指訴、告訴代理人乙○○所屬唐朝智慧財產有限公司出
    具之鑑定報告書、臺灣阿迪達斯股份有限公司（下稱阿迪達
    斯公司）97年3 月31日鑑定報告書、經濟部智慧財產局商標
    資料、扣案仿冒「adidas」商標圖樣之綠色背包1 個為主要
    論據。
四、訊據被告堅詞否認有何違反商標法犯行，辯稱：伊係向阿迪
    達斯公司之經銷商丙○○頂下整批庫存之adidas商品來販賣
    ，無從知悉其中是否有仿冒品等語。經查：
  (一)商標法第82條規定「明知為前條商品而販賣、意圖販賣而陳
    列、輸出或輸入者，處一年以下有期徒刑、拘役或科或併科
    新臺幣五萬元以下罰金」，係以行為人「明知」該商品為仿
    冒商品為其主觀構成要件；又主觀犯意存在於行為人本身，
    除非行為人自白此一主觀犯意，否則於訴訟上欲認定行為人
    之主觀犯意，類皆以情況證據為之。是本件應究明者，為被
    告主觀上是否明知系爭綠色背包為仿冒商標之商品仍予意圖
    販賣而陳列。
  (二)本件告訴代理人乙○○原會同警方查獲之所謂仿冒品共有2
    雙襪子及2 個背包，惟其後業經阿迪達斯公司業務戊○○於
    偵查中證述：襪子2 雙係阿迪達斯公司出貨的，伊回去有查
    公司電腦資料，確有出貨單（見偵卷第131 頁）；另藍色背
    包1 個亦經阿迪達斯公司鑑定人員辛○○出具鑑定報告書認
    定確係真品（見偵卷第137 頁），合先敘明。衡諸證人戊○○擔任阿迪達斯公司之業務已有6 年之久，其對於公司產品
    之真偽當有一定之鑑識能力與經驗，惟其於偵查中檢察官請
    其判斷上開2 雙襪子及2 個背包之真偽時，其則證稱：上開
    物品均為真品，2 個背包都是由香港進口的，「上面有早期
    的吊牌及產品標示布條」，襪子2 雙係阿迪達斯公司出貨的
    ，伊回去有查公司電腦資料，確有出貨單（見偵卷第131 頁
    ）。另參以前為阿迪達斯公司經銷商之證人丁○○於偵查中
    亦證稱：伊不知道進貨還要看國際條碼，「伊只有對型號和
    價錢」（見偵卷第141 頁）。再者，前為阿迪達斯公司經銷
    商之證人丙○○亦於本院結證稱：伊會認為扣案之綠色背包
    係真品，「因其有明顯之商標，且有吊牌」；伊向阿迪達斯
    公司購買背包時，並不會檢查背包內之拉鍊上商標是否與背
    包外之商標相符（見本院卷第144 頁）。據上足徵，即使是
    阿迪達斯公司之業務或經銷商，亦僅以簡易快速之辨識方法
    判斷是否為真品。而被告係以向阿迪達斯公司及其他品牌公
    司之經銷商切貨（即以較低價格購買過期品之意），從事行
    動百貨在賣場販賣上開商品之業者，當更無鑑識上開商品真
    偽之能力與經驗。從而被告辯稱伊係以商品之吊標來判斷是
    否為真品，系爭綠色背包有吊標及價錢，故伊認定係真品等
    語（見本院97年11月7 日審判筆錄第6 頁），洵堪採信。
  (三)次據證人丙○○於本院證稱：伊係阿迪達斯公司經銷商，於
    92、93年間停業，伊停業時曾將庫存品全部賣給被告，因本
    件扣案之背包是舊的背包，不好賣，很軟，可能有2 個袋子
    ，像書包，故伊有印象，伊曾經進過類似之背包，且有把類
    似之背包賣給被告，伊之來源只有阿迪達斯公司而已（見本
    院卷第144 頁）。足徵被告主觀之認知既認系爭綠色背包係
    向證人丙○○所購買，而丙○○又係阿迪達斯公司之經銷商
    ，則被告自始相信該背包為真品，乃情理所當然。從而被告
    辯稱伊認定系爭綠色背包係真品等語，亦堪採信。
  (四)審諸被告甲○○遭查獲時，現場尚擺放有大量adidas商標之
    商品，且上開2 雙襪子及2 個背包係與其他同類物品一同擺
    放販賣，標價與類似商品無明顯不同之處，且未明顯區隔真
    品與偽品，查扣之物品係告訴代理人於現場一一找出而查扣
    等情，有警員之職務報告在卷可參（見偵卷第83頁）。足認
    被告應無上開物品係仿冒品之認識，否則當不致與真品毫無
    區隔，價格亦無差異。被告辯稱伊不知系爭綠色背包係仿冒
    商品等語，尚非無據。
  (五)阿迪達斯公司鑑定人辛○○出具之鑑定報告書雖認：系爭綠
    色背包內袋拉鍊拉片上商標和袋蓋上商標不同，1 件商品不
    能有兩種或以上商標並存（前者為3 片葉子之商標，後者為
    3 條線之商標），與規格不符。此為其認定系爭綠色背包係
    仿冒品之唯一理由（見偵卷第137 頁、本院卷第49、111 頁
    ）。惟查觀諸阿迪達斯公司之智慧財產權保護代理人，即專
    為阿迪達斯公司從事鑑定業務之唐朝智慧財產有限公司所出
    具之鑑定報告書，竟亦無法指出系爭背包有上開2 商標並存
    之情形，此有該公司出具之鑑定報告書在卷可考（見偵卷第
    99頁）。益徵被告更無能力知悉如此細微之商品真偽之鑑別
    方法。
  (六)再者，經本院當庭勘驗結果，系爭綠色背包正面固有3 條線
    之商標，而背包內側拉鍊拉片上則有3 片葉子之商標。然查
    背包內側拉鍊拉片上3 片葉子之商標極為細小，且與拉鍊、
    拉片同為黑色，非予特別注意，實無從發現。況阿迪達斯公
    司於生產此產品時，是否有生產瑕疵，將不同商標之拉鍊誤
    置之情形，亦非無疑。是尚難僅以系爭綠色背包有上開2 個
    商標並存，即遽認其必為仿冒品。
  (七)綜上所述，系爭綠色背包是否為仿冒商標商品，既非被告以
    一般業務或經銷商所使用之鑑識方法所能加以判別，其對上
    開商品是否為仿冒商標商品即無認識，此外復查無其他積極
    證據，足資證明被告係明知上開商品為仿冒商標商品意圖販
    賣而陳列，被告之犯罪自屬不能證明，揆諸前開說明，應為
    被告無罪之諭知。
據上論斷，應依刑事訴訟法第301 條第1 項，判決如主文。
本案經檢察官黃俊鳴到庭執行職務。
中    華    民    國    97    年    11    月    21    日
                  刑事第一庭法  官  黃佩韻
以上正本證明與原本無異。
如不服本判決應於收受判決後10日內向本院提出上訴書狀，並應
應敘述具體理由。其未敘述上訴理由者，應於上訴期間屆滿後20
日內向本院補提理由書 (均須按他造當事人之人數附繕本)「 切
勿逕送上級法院」。告訴人或被害人如對本判決不服者，應具備
理由請求檢察官上訴，其上訴期間之計算係以檢察官收受判決正
本之日期為準。
                            書記官  巫  穎
中    華    民    國    97    年    11    月    21    日


司法院資訊處製作；財團法人民間司法改革基金會備份。
